【裁判字號】    91,簡,9
【裁判日期】    920214
【裁判案由】    娛樂稅
【裁判全文】
臺北高等行政法院判決                                  九十一年度簡字第九號
    原      告  甲○○
                送達代收人  陳益軒律師
    被      告  台北市稅捐稽徵處
    代  表  人  謝松芳處長）.
右當事人間因娛樂稅事件，原告不服台北市政府中華民國九十年十一月二十八日府訴
字第九○○七一五七三○一號訴願決定，提起行政訴訟。本院判決如左：
    主  文
原告之訴駁回。
訴訟費用由原告負擔。
    事  實
一、事實概要：原告於台北市○○區○○街二段八十五之二號一、二樓之建築物，自
    民國（以下同）八十九年十二月一日起擅自經營電動玩具業，經台北市政府警察
    局萬華分局查獲，並經台北市政府警察局以八十九年十二月二十七日北市警行字
    第八九三三００八四００號函請被告機關萬華分處依權責卓處。嗣經被告機關審
    認原告依法應代徵娛樂稅，惟未於事前辦理娛樂業登記及代徵報繳娛樂稅手續，
    違反娛樂稅法第七條規定，乃依同法第十二條規定裁處罰鍰計新台幣（以下同）
    一萬五千元。原告不服，循序申請復查、提起訴願，均遭駁回，原告不服，遂向
    本院提起行政訴訟。
甲、原告起訴意旨略謂：
  (一)案查「酷斯拉小吃店」之負責人，實係案外第三人陳曾月裡，原告僅係該店受僱
    用之「現場負責人」，不同於「營利事業負責人」，自非為該店之負責人。
  (二)次查系爭賭博性電動玩具之擺設於前開時地，純係另案外第三人不詳確切姓名僅
    悉綽號為「富佑」之男子所為，故依娛樂稅法第三條第二項規定，自應與原告無
    謀，此有臺灣臺北地方法院檢察署檢察官八十九年度偵字第二三五一七號不起訴
    處分書可資佐證。
  (三)另查娛樂稅法第三條第二項規定，娛樂稅之代徵人，為娛樂場所、娛樂設施或娛
    樂活動之提供人或舉辦人。原告率非同法所指之代徵人，又豈應負同法第七條規
    定之義務暨同法第十二條第一項所定違反本法第七條規定之罰鍰之行政罰責任。
  (四)本件原告根本無擺設電動玩具供人娛樂之意圖，亦無供人娛樂之結果，亦非經常
    提供依娛樂稅法應徵收娛樂稅之營業者，被告機關不當認定只要發現電動玩具，
    不論有否人把玩，有否營業，一律認定就是「擺設電動玩具供人娛樂」，應予處
    罰，實已逾越財政部七十七年十月十一日台財稅第七七○三○九八九一號函之意
    旨，況且該函並未收錄於財政部稅制委員會編印之去年版稅捐稽徵法令彙編中，
    是否仍有拘束力，仍有商榷餘地。
  (五)再查系爭電動玩具之擺設於前開時地純係另案外人綽號為「富佑」之男子所為，
    且未經原告事前同意（即允許），原處分暨復查決定驟引台北市政府警察局萬華
    分局九十年十二月三日實地檢查（查訪）表及該分局去年十二月四日北市警萬分
    刑字第八九六四四二七二○○號刑事案件移送書等公文書，實已違反行政程序法
    第四十三條所定之「經驗法則」，蓋若上開公文書屬實，原告又如何能獲不起訴
    處分？足證該等公文書所載非屬事實。職此，被告機關對於原處分之作成，應有
    所訛誤；且被告機關與訴願決定機關實已違反行政程序法第三十六條後段規定：
    行政機關對當事人有利不利事項一律注意之規定。
  (六)按行政罰以處罰既遂犯為原則，不罰未遂，查系爭賭博性電動玩具即「小瑪莉」
    於前開時地擺設俱未有通電使用之營業情形：客觀上無任何供人使用或娛樂之情
    形，置放於二棲角落僅充作茶几使用，原告主觀上亦無擺設娛樂營業之意圖，否
    則自八十九年十二月一日至查獲日止，為何均無營業收入或使用情形，自無法供
    其他特定或不特定之第三人玩樂，自不符娛樂稅法第二條各項所定應徵收本稅等
    相關規定之構成要件，無庸於事前向被告機關或其分處申請娛樂營業登記或辦理
    代徵報繳本稅等手續，賡而無適用本法第十二條罰則規定之情形。
  (七)綜上論據，原告無違反娛樂稅法第二條第一項及第二項之情形，自不應受同法第
    七條所定於事前辦理娛樂業登記及代徵報繳本稅手續等之義務，更無受同法第十
    二條所定罰則之罰鍰處分，尚祈判決如訴之聲明。
乙、被告答辯意旨略謂：
  (一)原告之違章事實有萬華分局八十九年十二月三日實地檢查（查訪）紀錄表、該分
    局八十九年十二月四日北市警萬分刑字第八九六四四二七二○○號刑事案件移送
    書、臺灣臺北地方法院檢察署檢察官八十九年度偵字第二三五一七號不起訴處分
    書等影本及原告九十年二月八日所書立之聲明書附案可稽，違章事證明確，堪予
    認定。
  (二)原告主張系爭電動玩具之擺設係不詳姓名年籍綽號「富佑」之男子所為，且渠所
    為未得其事前同意（即允許），根本無「擺設電動玩具供人娛樂」之意圖，亦無
    供人娛樂之結果，自無符娛樂稅法應徵收娛樂稅之相關規定，賡而無適用本法第
    十二條罰則規定等節，惟查依卷附萬華分局臨檢紀錄表之「檢查（查訪）實況」
    欄所載略以：「一、警方人員於右記時地實施現場檢查，現場開燈營業中，由實
    際負責人甲○○‧‧‧全程陪同檢查，現場分設一、二樓營業‧‧‧。二、由甲
    ○○逐一檢查現場於右記地址二樓發現擺設桌型小瑪琍電玩乙台，‧‧‧該部擺
    設於二樓之小瑪琍插電中，警方至現場實地檢查時未有人把玩，甲○○稱所擺設
    之小瑪琍電玩於八十九年十二月一日開始擺設插電供人把玩‧‧‧該部小瑪琍電
    玩，綽號『富佑』男子放置，並言明所賺取金額雙方平分，而擺設至今未分有金
    額，而擺設是供不特定消費者至場把玩。‧‧‧」該臨檢紀錄表既有原告以負責
    人名義之簽名捺印，足證其明知系爭電動玩具之擺設，且未反對提供作為娛樂設
    施供人娛樂。是原告主張僅係擔任受僱人員，該電動玩具係案外人所擺設並未經
    其事前同意，並無擺設娛樂營業之意圖等節，顯與事實不合，應屬卸責之詞，尚
    難採據。
  (三)臺灣臺北地方法院檢察署檢察官八十九年度偵字第二三五一七號不起訴處分書之
    不起訴理由係謂僅憑查扣之賭博機具，尚難遽認原告已然有賭博既遂罪行，故應
    認原告罪嫌尚屬不足而為不起訴處分。惟依財政部七十七年十月十一日台財稅第
    七七○三○九八九一號函釋規定：「‧‧‧說明：二、依照娛樂稅法第二條規定
    ，娛樂稅係就娛樂場所、娛樂設施或娛樂活動所收票價或收費額徵收之，但不售
    票券，另以其他飲料品或娛樂設施供應娛樂人者，按其收費額課徵娛樂稅，又依
    台灣省各縣市娛樂稅徵收細則第四條之規定，電動玩具係屬其他提供娛樂設施之
    範圍。‧‧‧至於是否涉及賭博行為，則非所問。」原告既於營業場所擺設電動
    玩具供人娛樂，依法自應於事前向主管稽徵機關辦理登記及代徵報繳娛樂稅之手
    續，核與賭博罪責之成立與否無涉。原告主張涉嫌賭博罪部分業經臺灣臺北地方
    法院檢察署不起訴處分在案乙節，應屬誤解法令，亦難憑採。從而，原罰鍰處分
    揆諸首揭法條及財政部函釋規定並無不合，敬請續予維持。
  (四)綜上論結，原告之訴應認為無理由，敬請依法駁回原告之訴。
    理  由
一、按「娛樂稅，就左列娛樂場所、娛樂設施或娛樂活動所收票價或收費額徵收之：
    ‧‧‧六、撞球場‧‧‧及其他提供娛樂設施供人娛樂者。前項各種娛樂場所、
    娛樂設施或娛樂活動不售票券，另以其他飲料品或娛樂設施供應娛樂人者，按其
    收費額課徵娛樂稅。」、「娛樂稅之納稅義務人，為出價娛樂之人。娛樂稅之代
    徵人，為娛樂場所、娛樂設施或娛樂活動之提供人或舉辦人。」、「凡經常提供
    依本法規定應徵收娛樂稅之營業者，於開業、遷移、改業、變更、改組、合併、
    轉讓及歇業時，均應於事前向主管稽徵機關辦理登記及代徵報繳娛樂稅之手續。
    」、「違反第七條之規定，未於開業、遷移、改業、變更、改組、合併、轉讓及
    歇業前，向主管稽徵機關辦理登記及代徵報繳娛樂稅手續者，處新臺幣一萬五千
    元以上十五萬元以下罰鍰。」，娛樂稅法第二條、第三條、第七條及第十二條分
    別定有明文。又台北市娛樂稅徵收細則第四條後段規定：「‧‧‧所稱其他提供
    娛樂設施供人娛樂，係指機動遊藝、機動遊艇、電動玩具、錄影帶節目放映（Ｍ
    ＴＶ）等具有娛樂性之設施而言。」。
二、查本件係原告於台北市○○區○○街二段八十五之二號一、二樓之建築物，自八
    十九年十二月一日起擅自經營電動玩具業，經台北市政府警察局萬華分局查獲，
    並經台北市政府警察局函請被告機關萬華分處依權責卓處，嗣經被告機關審認原
    告依法應代徵娛樂稅，惟未於事前辦理娛樂業登記及代徵報繳娛樂稅手續，違反
    娛樂稅法第七條規定，乃依同法第十二條規定裁處罰鍰一萬五千元。原告則主張
    其係該店受僱用之現場負責人，並非為該店之負責人，自非娛樂稅法第三條第二
    項所規定之娛樂稅之代徵人；又本件原告主觀上亦無擺設娛樂營業之意圖，自無
    法供其他特定或不特定之第三人玩樂，亦不符該法第二條各項所定應徵收本稅等
    相關規定之構成要件；且原告無擺設電動玩具供人娛樂之意圖，亦無供人娛樂之
    結果，亦非經常提供依娛樂稅法應徵收娛樂稅之營業者，被告機關不當認定只要
    發現電動玩具，不論有否人把玩，有否營業，一律認定就是「擺設電動玩具供人
    娛樂」，應予處罰，實已逾越財政部七十七年十月十一日台財稅第七七○三○九
    八九一號函之意旨云云。惟查：
  (一)查台北市政府警察局萬華分局八十九年十二月三日十八時三十五分實地檢查（查
    訪）紀錄表之檢查（查訪）實況欄載明略以：「一、警方人員於右記時地實施現
    場檢查，現場開燈營業中，由實際負責人甲○○‧‧‧全程陪同檢查，現場分設
    一、二Ｆ營業‧‧‧。二、由甲○○逐一檢查現場於右記地址二Ｆ發現擺設桌型
    小瑪琍電玩乙台，經甲○○親自開啟該台小瑪琍電玩內有錢幣（十元硬幣）壹仟
    伍佰元整，該部擺設於二Ｆ之小瑪琍插電中，警方至現場實地檢查時未有人把玩
    ，甲○○稱所擺設之小瑪琍電玩於八十九年十二月一日開始擺設插電供人把玩，
    係以新台幣十元硬幣投入該部小瑪琍內，‧‧‧該部小瑪琍電玩，綽號『富佑』
    男子放置，並言明所賺取金額雙方平分，而擺設至今未分有金額，而擺設是供不
    特定消費者至場把玩。‧‧‧」等語，有該紀錄表附原處分卷足憑；足徵原告係
    明知該電動玩具之擺設，而與綽號「富佑」男子平分所賺取金額，原告並未反對
    提供作為娛樂設施供人娛樂。從而原告主張其主觀上亦無擺設娛樂營業以營利之
    意圖，尚難可採。
  (二)依台北市娛樂稅徵收細則第四條後段規定：「‧‧‧所稱其他提供娛樂設施供人
    娛樂，係指機動遊藝、機動遊艇、電動玩具、錄影帶節目放映（ＭＴＶ）等具有
    娛樂性之設施而言。」，查原告於九十年二月八日所立之聲明書，自承其本人於
    台北市○○區○○街二段八十五之二號一、二樓，擅自經營小瑪琍電玩，自八十
    九年十二月一日起開始對外營業收費，至八十九年十二月三日止等語，有聲明書
    一紙在卷可考；是以原告主張其並非為該店之負責人，縱係屬實，亦屬該娛樂設
    施之提供人；所主張本件並無娛樂稅法第三條第二項所規定之娛樂稅之代徵人之
    適用，亦不足採。
  (三)末查本件原告係於營業場所擺設電動玩具供人娛樂，依法自應於事前向主管稽徵
    機關辦理登記及代徵報繳娛樂稅之手續，核與賭博罪責之成立與否無涉；原告主
    張涉嫌賭博罪部分業經臺灣臺北地方法院檢察署不起訴處分在案乙節，自無足採
    。
三、綜上所述，本件原告違規之事證明確，被告機關依首揭法條規定處以原告罰鍰一
    萬五千元，於法並無不合，訴願決定予以維持，亦無違誤；原告徒執前詞，聲請
    撤銷，為無理由，應予駁回。
據上論結，本件原告之訴為無理由，爰依行政訴訟法第二百三十六條、第一百九十五
條第一項前段、第九十八條第三項前段，判決如主文。
中     華    民    國       九十二      年      二      月      十四     日
                          臺 北 高 等 行 政 法 院   第 七 庭
                                                    法    官  黃秋鴻
右為正本係照原本作成。
本件以訴訟事件所涉及之法律見解具有原則性者為限，始得於本判決送達後二十日內
向本院提出上訴狀並表明上訴理由，如已於本判決宣示後送達前提起上訴者，應於判
決送達後二十日內補具上訴理由（均按他造人數附繕本），且經最高行政法院許可後
方得上訴。
中     華    民    國       九十二      年      二      月      十七     日
                                                    書 記 官  王琍瑩


司法院資訊處製作；財團法人民間司法改革基金會備份。
